臺灣高等法院刑事裁定
110年度抗字第921號
抗  告  人
即  受刑人  王世清




上列抗告人即受刑人因聲請定其應執行刑案件，不服臺灣桃園地
方法院中華民國110年5月18日裁定（110年度聲字第1462號），
提起抗告，本院裁定如下：
    主  文
抗告駁回。
    理  由
一、原裁定意旨略以：抗告人即受刑人王世清（下稱受刑人）因
    違反毒品危害防制條例等案件，經原審法院判處如附表所示
    之刑確定，且原審法院為受刑人所犯如附表所示各罪之犯罪
    事實最後判決之法院等情，有本院被告前案紀錄表及如附表
    所示刑事判決等在卷足稽。受刑人所犯如附表所示各罪，其
    中如附表編號1、3、5、7所示之罪，係不得易科罰金之罪，
    如附表編號2、4、6所示之罪，係得易科罰金之罪，依刑法
    第50條第1項但書第1款規定固不得併合處罰，惟受刑人業已
    請求檢察官聲請定應執行刑，有「臺灣桃園地方檢察署依10
    2年1月23日修正之刑法第50條調查受刑人是否聲請定應執行
    刑調查表」附卷可考，符合刑法第50條第2項規定。是檢察
    官就受刑人所犯如附表所示各罪聲請定應執行刑，自應依刑
    法第51條第5款規定定之。從而，經原審審核受刑人所犯如
    附表所示各罪，均係於如附表編號1所示判決確定日期前為
    之，認檢察官聲請為正當，應予准許，並斟酌受刑人所犯罪
    質、行為次數、犯罪時間之間隔、責任非難重複程度、數罪
    所反應之人格特性與傾向、對受刑人施以矯正必要性等一切
    情狀，就其所犯數罪為整體非難評價，爰依刑事訴訟法第47
    7條第1項，刑法第50條第2項、第53條、第51條第5款，就受
    刑人所犯如附表所示之罪，所處如附表所示之刑，應執行有
    期徒刑3年2月等語。
二、抗告意旨略以：               
(一)按刑法第51條數罪併罰明文規定：分別宣告其罪之刑，依左
    列各款定其應執行者，其中第5款明定「宣告多數有期徒刑
    者，於各刑中之最長期以上，各刑合併之刑期以下，定其刑
    期」。又數罪併罰關於應執行刑之量定，係屬法院自由裁量
    之事項，法院所為有期徒刑之酌定，如未逾越上開規定之外
    部界限及定應執行刑之恤刑目的，無悖於量刑之合理性，合
    乎責任原則，即不得指為違法（最高法院101年度台上字第5
    426號判決意旨參照）。
(二)然刑法修正將連續犯、常業犯規定悉予刪除，考其立法目的
    ，係基於刑罰公平原則考量，杜絕僥倖犯罪心理，並避免鼓
    勵犯罪之誤解，改採一行為一罪一罰。是定其刑期時，除仍
    應就各別刑罰規範之目的、輕重罪間體系之平衡、整體犯罪
    非難評價、各行為彼此間之偶發性、與被告前科之關聯性、
    各行為所侵害法益之專屬性或同一性、數罪對法益侵害之加
    重效應、罪數所反映之被告人格特性與犯罪傾向、社會對特
    定犯罪例如一再殺人或販毒行為處罰之期待等，為綜合判斷
    外，尤須參酌上開實現刑罰公平性，以杜絕僥倖、減少犯罪
    之立法意旨，為妥適之裁量（最高法院100年度台上字第534
    2號判決意旨參照）。
(三)受刑人因犯如附表所示之罪，經判處如附表所示之刑確定，
    並經原審裁定應執行有期徒刑3年2月，受刑人認為原裁定並
    未符合內部性及外部性界限之要求，且其所犯之罪均屬相同
    之犯罪，為此提起抗告云云。
三、按「裁判確定前犯數罪者，併合處罰之。但有下列情形之一
    者，不在此限：一、得易科罰金之罪與不得易科罰金之罪。
    二、得易科罰金之罪與不得易服社會勞動之罪。三、得易服
    社會勞動之罪與不得易科罰金之罪。四、得易服社會勞動之
    罪與不得易服社會勞動之罪」、「前項但書情形，受刑人請
    求檢察官聲請定應執行刑者，依第51條規定定之」、「數罪
    併罰，有二裁判以上者，依第51條之規定，定其應執行之刑
    」、「數罪併罰，分別宣告其罪之刑，依下列各款定其應執
    行者：……五、宣告多數有期徒刑者，於各刑中之最長期以上
    ，各刑合併之刑期以下，定其刑期。但不得逾30年」，刑法
    第50條第1項、第2項、第53條、第51條第5款分別定有明文
    。再者，法律上屬於自由裁量之事項，有其外部性界限及內
    部性界限，並非概無拘束。依據法律之具體規定，法院應在
    其範圍選擇為適當之裁判者，為外部性界限；而法院為裁判
    時，應考量法律之目的，及法律秩序之理念所在者，為內部
    性界限。法院為裁判時，二者均不得有所踰越。在數罪併罰
    ，有二裁判以上，定其應執行之刑時，固屬於法院自由裁量
    之事項，然仍應受前揭外部性界限及內部性界限之拘束（最
    高法院94年度台非字第233號判決意旨參照）。又數罪併罰
    之定應執行之刑，係出於刑罰經濟與責罰相當之考量，並非
    予以犯罪行為人或受刑人不當之利益，為一種特別的量刑過
    程，相較於刑法第57條所定科刑時應審酌之事項係對一般犯
    罪行為之裁量，定應執行刑之宣告，乃對犯罪行為人本身及
    所犯各罪之總檢視，除應考量行為人所犯數罪反應出之人格
    特性，並應權衡審酌行為人之責任與整體刑法目的及相關刑
    事政策，在量刑權之法律拘束性原則下，依刑法第51條第5
    款之規定，採限制加重原則，以宣告各刑中之最長期為下限
    ，各刑合併之刑期為上限，但最長不得逾30年，資為量刑自
    由裁量權之外部界限，並應受法秩序理念規範之比例原則、
    平等原則、責罰相當原則、重複評價禁止原則等自由裁量權
    之內部抽像價值要求界限之支配，使以輕重得宜，罰當其責
    ，俾符合法律授與裁量權之目的，以區別數罪併罰與單純數
    罪之不同，兼顧刑罰衡平原則。個案之裁量判斷，除非有全
    然喪失權衡意義或其裁量行使顯然有違比例、平等諸原則之
    裁量權濫用之情形，即不得任意指其為違法（最高法院100
    年度台抗字第314號裁定意旨參照）。
四、經查：
(一)受刑人因犯如附表所示之罪，經如附表所示法院各判處如附
    表所示之刑，均經分別確定在案，有原審法院108年度審訴
    字第1838號刑事判決、109年度審訴緝第16號刑事判決、108
    年度審訴字第2258號刑事判決、109年度審簡字第1019號刑
    事簡易判決及本院被告前案紀錄表等在卷可按。再受刑人所
    犯上開各罪中，有得易科罰金亦得易服社會勞動之罪（附表
    編號2、4、6），復有不得易科罰金亦不得易服社會勞動之
    罪（附表編號1、3、5），又有不得易科罰金但得易服社會
    勞動之罪（附表編號7），雖已合於刑法第50條第1項但書規
    定，惟受刑人已請求檢察官聲請定其應執行刑，有「臺灣桃
    園地方檢察署依102年1月23日修正之刑法第50條調查受刑人
    是否聲請定應執行刑調查表」附卷可憑，自應依據刑法第50
    條第2項規定，依同法第51條規定定其應執行刑。原審依檢
    察官所為聲請，就受刑人所犯如附表所示之罪，以各該罪之
    宣告刑為基礎，依刑法第51條第5款限制加重原則規定之外
    部性界限（即以最長期宣告刑有期徒刑10月為下限，以宣告
    刑總和有期徒刑4年2月為上限），並審酌受刑人所犯罪質、
    行為次數、犯罪時間之間隔、責任非難重複程度、數罪所反
    應之人格特性與傾向、對受刑人施以矯正必要性等一切情狀
    ，就其所犯數罪為整體非難評價（見原裁定第2頁），裁定
    應執行有期徒刑3年2月，其裁量權之行使，並未悖於法律秩
    序之理念，符合法規範之目的，亦無違反內部性界限或不利
    益變更禁止原則，且無明顯過重而違背比例原則或公平正義
    之情形，核屬法院裁量職權之適法行使，自無違法或不當。
(二)再者，原審已說明定受刑人應執行有期徒刑3年2月之依據，
    業如前述，參諸受刑人所犯如附表所示之罪，雖均屬違反毒
    品危害防制條例規定之犯罪，然究有施用第一級毒品、施用
    第二級毒品及持有第一級毒品純質淨重10公克以上等罪之別
    ，犯罪類型、態樣非僅一種，犯罪動機、目的、手段難謂全
    數相同，自難認具最低可非難性。況受刑人所犯如附表所示
    之罪合計刑度為有期徒刑4年2月，則原審定受刑人應執行有
    期徒刑3年2月，實已有相當程度之減輕。據此，自難因原審
    所定應執行刑刑期減輕幅度未若受刑人預期，即認原裁定有
    何違法或不當。
(三)綜上，受刑人執前詞提起抗告，指摘原審量刑未符合內部性
    、外部性界限之要求，且其所犯之罪均屬相同之犯罪，請求
    撤銷原裁定云云，非屬有據，其抗告為無理由，應予駁回。
據上論斷，應依刑事訴訟法第412條，裁定如主文。
中　　華　　民　　國　　110 　年　　6 　　月　　23　　日
                  刑事第十八庭  審判長法　官  何俏美
                                      法　官  葉乃瑋
                                      法　官  黃紹紘
以上正本證明與原本無異。
如不服本裁定，應於收受送達後5日內向本院提出再抗告狀。
                                      書記官  顏淑華
中　　華　　民　　國　　110 　年　　6 　　月　　23　　日

附表
編    號  1 2 3 罪    名  毒品危害防制條例 （施用第一級毒品罪） 毒品危害防制條例 （施用第二級毒品罪） 毒品危害防制條例 （施用第一級毒品罪） 宣 告 刑  有期徒刑8月 有期徒刑6月 有期徒刑9月 犯罪日期  民國108年6月12日16時55分為警採尿時起回溯26小時內某時許 108年6月11日 108年3月18日 偵查機關年度案號  臺灣桃園地方檢察署108年度毒偵字第3450號 臺灣桃園地方檢察署108年度毒偵字第3450號 臺灣桃園地方檢察署108年度毒偵字第1810號 最後事實審 法院 臺灣桃園地方法院 臺灣桃園地方法院 臺灣桃園地方法院  案號 108年度審訴字第1838號 108年度審訴字第1838號 109年度審訴緝字第16號  判決日期 109年3月27日 109年3月27日 109年5月8日 確定判決 法院 臺灣桃園地方法院 臺灣桃園地方法院 臺灣桃園地方法院  案號 108年度審訴字第1838號 108年度審訴字第1838號 109年度審訴緝字第16號  確定日期 109年5月5日 109年5月5日 109年6月16日 是否為得易科罰金之案件  否 是 否 是否為得易服社會勞動之案件  否 是 否 備    註  臺灣桃園地方檢察署109年度執字第9378號 臺灣桃園地方檢察署109年度執字第9379號 臺灣桃園地方檢察署109年度執字第10764號 

編    號  4 5 6 罪    名  毒品危害防制條例 （施用第二級毒品罪） 毒品危害防制條例 （持有第一級毒品純質淨重10公克以上罪） 毒品危害防制條例 （施用第二級毒品罪） 宣 告 刑  有期徒刑5月 有期徒刑10月 有期徒刑6月 犯罪日期  108年3月18日 108年7月14日23時起至108年7月16日23時45分止 108年7月15日 偵查機關年度案號  臺灣桃園地方檢察署108年度偵字第1810號 臺灣桃園地方檢察署108年度毒偵字第4082號等 臺灣桃園地方檢察署108年度毒偵字第4082號等 最後事實審 法院 臺灣桃園地方法院 臺灣桃園地方法院 臺灣桃園地方法院  案號 109年度審訴緝字第16號 108年度審訴字第2258號 108年度審訴字第2258號  判決日期 109年5月8日 109年5月8日 109年5月8日 確定判決 法院 臺灣桃園地方法院 臺灣桃園地方法院 臺灣桃園地方法院  案號 109年度審訴緝字第16號 108年度審訴字第2258號 108年度審訴字第2258號  確定日期 109年6月16日 109年6月16日 109年6月16日 是否為得易科罰金之案件  是       否       是 是否為得易服社會勞動之案件        是       否       是 備    註  臺灣桃園地方檢察署109年度執字第10765號 臺灣桃園地方檢察署109年度執字第12122號 臺灣桃園地方檢察署109年度執字第12123號 

編    號  7 罪    名  毒品危害防制條例 （持有第一級毒品純質淨重10公克以上罪） 宣 告 刑  有期徒刑6月 犯罪日期  109年1月20日某時起至109年1月24日上午11時15分止 偵查機關年度案號  臺灣桃園地方檢察署109年度偵字第9283號 最後事實審 法院 臺灣桃園地方法院  案號 109年度審簡字第1019號  判決日期 109年12月30日 確定判決 法院 臺灣桃園地方法院  案號 109年度審簡字第1019號  確定日期 110年2月9日 是否為得易科罰金之案件  否 是否為得易服社會勞動之案件  是 備    註  臺灣桃園地方檢察署110年度執字第2375號